【裁判字號】    99,補,531
【裁判日期】    991130
【裁判案由】    侵權行為損害賠償
【裁判全文】
臺灣臺南地方法院民事裁定               99年度補字第531號
原      告  莫蓓琳
訴訟代理人  李育禹律師
被      告  李素蓮
上列當事人間請求損害賠償事件，裁定如下：
    主      文
本件移送臺灣高雄地方法院。
    理      由
一、按訴訟之一部或全部，法院認為無管轄權者，依原告聲請或
    依職權以裁定移送其管轄法院，民事訴訟法第28條第1項定
    有明文。
二、因契約涉訟者，如經當事人定有債務履行地，得由該履行地
    之法院管轄，民事訴訟法第12條定有明文，是項約定無論以
    文書或言詞，抑以明示或默示為之，是否與債權契約同時訂
    定，固均無不可，即其履行地定有數處或雙務契約當事人所
    負擔之債務雙方定有互異之債務履行地者，各該履行地之法
    院亦皆有管轄權，惟必以當事人間有約定債務履行地之意思
    表示合致，始有該條規定之適用。又事件管轄權之有無，乃
    法院應依職權調查之事項，當事人雖主張受訴法院依民事訴
    訟法第12條規定有管轄權，本院仍應依職權調查之。
三、本件原告起訴主張係基於與被告間變更原告與訴外人三商美
    邦人壽保險公司（下稱三商保險公司）所定人壽、醫療及意
    外保險契約（下稱系爭保險契約）受益人及保費繳款人之約
    定，及民法第226條、第179條之規定，進而主張兩造債務履
    行地為台南市○○○○街43號，故本院有管轄權等語。惟查
    ：原告僅以兩造進行協議之地點作為債務履行地之認定，自
    難遽以認定兩造約定有債務履行地，此外亦查無兩造間有何
    債務履行地之約定，且原告本於民法第226條規定請求被告
    賠償不履行契約之損害賠償，無非以被告不履行兩造合意「
    保留訴外人王文伶、王萌薇為其與三商保險公司簽訂之系爭
    保險契約之受益人地位」約定，使王文伶及王萌薇無法獲得
    200萬元之保險金云云，惟查系爭契約之保險人即三商保險
    公司之營業所係設於高雄市左營區○○○路258號10樓，則
    兩造約定保險契約內容之更易變動，衡情亦須與該保險公司
    洽約。再查被告李素蓮係住於高雄市○○區○○路52號11
    樓，有原告提出之戶籍謄本在卷可稽，兩造間既無其他特別
    審判籍管轄法院規定之適用，依民事訴訟法第1條之規定，
    本件宜由高雄地方法院管轄。茲原告向無管轄權之本院起訴
    ，顯係違誤，應依職權將本件移送於該管轄法院。
四、另本案訴訟應移轉管轄，已如前述，是原告於起訴時另聲請
    訴訟救助事件（本院99年度救字第67號），亦應移由本案訴
    訟管轄法院即臺灣高雄地方法院一併審酌，附此敘明。
五、依首開法條裁定如主文。
中    華    民    國    99    年    11    月    30    日
                  民事第二庭審判長法  官  李杭倫
                                  法  官  李音儀
                                  法  官  許育菱
以上正本係照原本作成。
如對本裁定抗告須於裁定送達後10日內向本院提出抗告狀，並應
繳納抗告費新台幣1,000元整。
中    華    民    國    99    年    11    月    30    日
                                  書記官  謝安青

司法院資訊處製作；財團法人民間司法改革基金會備份。
